【裁判字號】    89,再易,19
【裁判日期】    900731
【裁判案由】    聲請再審
【裁判全文】
臺灣屏東地方法院民事裁定  八十九年度再易字第一九號
    聲  請  人  甲○○
    相  對  人  乙○○○
右當事人間請求返還蓬萊稻谷事件，再審聲請人對於中華民國八十九年十月七日本院
八十九年度再易字第十七號確定裁定聲請再審，本院裁定如左：
    主      文
再審之聲請駁回。
再審程序費用由聲請人負擔。
    理      由
一、本件聲請意旨略以：按未表明再審原因係訴不合法，未具體表明再審原因屬再審
    有無理由之範圍，本院八十九年度再易第十七號裁定不應適用最高法院七十年度
    台再字第三十號號判例。又觀之再審原告於八十九年八月二十四日民事聲請再審
    狀事實及理由欄下記載：張錦鳳已死亡，繼承人有張傅蘭英、甲○○、張仁宗、
    張瑞貞、張瑞華等人，惟依民法第一千一百十五條規定，直系血親卑親屬負扶養
    義務，再審原告於民國五十年起即負扶養義務，張瑞貞、張瑞華係直系血親卑親
    屬亦應與再審原告分擔扶養義務，於給付應分擔之金額前，對本件訴訟標的無繼
    承權，換言之，張錦鳳所遺之財產價值少於再審原告甲○○所負扶養義務之價值
    ，張瑞貞、張瑞華對本件訴訟標的無繼承權，不得承受訴訟，原裁定應適用民法
    第一千一百一十五條之規定而未適用，顯有錯誤等語，顯已表明再審原因，原裁
    定誤適用最高法院七十年度台再字第三十號號判例，適用法規顯有錯誤，為此，
    依民事訴訟法第四百九十六條第一項第一款之規定，提起再審，求為廢棄本院八
    十九年度再易字第十七號裁定等語。
二、經查：本件聲請人之被繼承人張錦鳳前曾就本院八十八年度再易字第五號提起再
    審之訴，經本院八十九年度再易字第三號判決而予以駁回在案，嗣因再聲請人復
    針對後判決提起再審之訴時陳明張錦鳳已於民國八十九年五月一日死亡。而按當
    事人死亡者，其繼承人於得為承受訴訟時，應即為承受之聲明；當事人不聲明承
    受訴訟時，法院亦得依職權，以裁定命其續行訴訟，民事訴訟法第一百六十八條
    、第一百七十五條第一項及第一百七十八條分別定有明文。因此，該案承審法官
    始於八十九年八月四日以本院八十九年度再易字第十三號裁定命張錦鳳之繼承人
    即再審原告及訴外人張傅蘭英、張仁宗、張瑞貞、張瑞華等人承受訴訟，是本院
    八十九年度再易字第十三號之承受訴訟裁定，並無違誤之處。然再審原告卻誤認
    上開承受訴訟裁定違背民法第一千一百十五條之規定，而又提起本院八十九年度
    再易字第十七號再審之訴，因再審原告所提出之再審理由並無民事訴訟法第四百
    九十六條第一項第一款之原因，是原裁定以再審原告之主張未表明法定再審原因
    ，予以駁回再審原告之再審聲請，洵屬有據。從而，本件聲請人以原裁定適用法
    規顯有錯誤，依民事訴訟法第四百九十六條第一項第一款之規定聲請再審，於法
    未合，應予駁回。
三、依民事訴訟法第五百零七條、第五百零二條第一項、第九十五條、第七十八條，
    裁定如主文。
中      華      民      國    九十    年      七      月      三十一    日
                                    臺灣屏東地方法院民事第一庭
~B審判長法官  洪有川
~B法      官  沈佳宜
~B法      官  陳淑勤
右為正本係照原本作成。
本件裁定不得抗告。
~B法院書記官  張文俊
中      華      民      國    九十    年      七      月      三十一    日


司法院資訊處製作；財團法人民間司法改革基金會備份。
